【裁判字號】    96,上訴,5200
【裁判日期】    970409
【裁判案由】    違反槍砲彈藥刀械管制條例等
【裁判全文】
臺灣高等法院刑事判決                96年度上訴字第5200號
上  訴  人
即  被  告  甲○○
                    現於台灣桃園監獄
選任辯護人  詹益基律師
上列上訴人因違反槍砲彈藥刀械管制條例等案件，不服臺灣桃園
地方法院九十五年度訴字第二三七０號，中華民國九十六年十月
二十三日第一審判決（起訴案號：臺灣桃園地方法院檢察署九十
五年度偵字第一五０二一號、第一五一五０號、第一七三一八號
、第一八二四九號），提起上訴，本院判決如下：
    主  文
上訴駁回。
    事  實
一、甲○○明知改造手槍係屬槍砲彈藥刀械管制條例第四條第一
    項第一款所列之槍砲，非經中央主管機關之許可，不得持有
    之，其竟另基於持有改造手槍之犯意，未經許可，於民國（
    下同）九十五年初某日，在桃園縣桃園市某處，自某不詳姓
    名年籍之成年男子處，收受仿德林吉雙管手槍製造，槍管內
    阻鐵業經車通，機械性能良好，可擊發適用子彈，具殺傷力
    之改造掌心雷手槍一支（含彈匣一個，槍枝管制編號：0000
    000000號）後，甲○○即將上開改造掌心雷手槍一支（含彈
    匣一個），藏放在上址住處內，而予持有之。
二、嗣於九十五年七月三日晚上八時三十分許，在桃園縣大溪鎮
    瑞源里番仔寮四六之一號旁查獲甲○○，同時在甲○○位於
    桃園縣大溪鎮瑞源里番仔寮四六之一號住處內，扣得甲○○
    所有供其與曾家祺共同行竊使用之不具殺傷力之改造空氣槍
    二支、瓦斯鋼瓶一大瓶、瓦斯鋼瓶三小瓶、鋼珠一百五十顆
    等物，及甲○○另行持有非供其等共同行竊使用，但具殺傷
    力之霰彈十二顆及土造子彈一顆（被告被訴竊盜及非法持有
    子彈部分已判刑確定）、非供竊盜使用但具殺傷力可擊發適
    用子彈之改造掌心雷手槍一支（含彈匣一個，槍枝管制編號
    ：0000000000號）。
三、案經桃園縣政府警察局八德分局報請臺灣桃園地方法院檢察
    署檢察官偵查起訴。
    理  由
壹、證據能力方面：
一、本件卷附之內政部警政署刑事警察局九十五年八月十七日刑
    鑑字第0950105541號槍彈鑑定書、中央警察大學九十六年四
    月十七日校鑑科字第0960001990號函等證據之證據能力，業
    經被告及指定辯護人暨選任辯護人詹律師分別於原審準備程
    序中及本院審理時表示不爭執，迄本案言詞辯論終結前，復
    未對上開證據表示聲明異議，已視為同意以上開書面陳述為
    證據。另本院審酌上開證據資料製作時之情況，尚查無違法
    取證等顯不可信之情形，亦認為以之作為證據應屬適當，故
    依刑事訴訟法第一百五十九條之五第二項規定，認上開書面
    陳述，均有證據能力。
二、另卷附桃園縣政府警察局八德分局於九十五年七月三日對被
    告甲○○之住處執行搜索後製作之扣押物品目錄表一份，業
    經被告甲○○簽名確認，故有證據能力。至扣案如附表四編
    號二所示具殺傷力改造手槍一支 (含彈匣一個，槍枝管制編
    號：0000000000號）及卷附查獲贓物照片六幀、查獲現場照
    片六幀等證據，並非供述證據，無傳聞法則之適用，與本案
    具有關聯性，且上開物證係經偵辦員警合法取得，自得作為
    證據。
貳、實體方面：
一、訊據上訴人即被告甲○○，對於其於上揭事實欄所載時地，
    自不詳姓名年籍之成年男子處收受改造掌心雷手槍一支（含
    彈匣一個，槍枝管制編號：0000000000號）後予以持有之，
    並將該手槍藏放在其位於桃園縣大溪鎮瑞源里番仔寮四六之
    一號住處內，於九十五年七月三日晚上八時三十分許始為警
    在上址住處內查獲之客觀事實固不否認，惟在原審審理時辯
    稱：「不知該掌心雷手槍之槍管被打通，不知該槍具有殺傷
    力。」云云；在本院審理時辯稱：「槍枝沒有殺傷力，不構
    成犯罪。」等語；其選任辯護人詹基益律師為被告辯護稱：
    刑事警察局對系爭槍枝到底有無殺傷力認定是有，但只是憑
    著眼睛看，沒有試射，應該要經過試射才能認定有無殺傷力
    ，該局鑑定報告不可採，警察大學之鑑定，該大學說不能鑑
    定，因為槍枝不能結合，也沒有子彈讓他試射，如果該問題
    排除就可以試射鑑定，刑事警察局的鑑定人也到場把槍枝組
    合過，請求再送警察大隊鑑定，其餘詳如辯護意旨狀所載。
    」等詞。
二、本院查：
（一）本件扣案之改造掌心雷手槍一支（含彈匣一個，槍枝管制
      編號：0000000000號）係被告甲○○於九十五年初某日，
      在桃園縣桃園市某處，自不詳姓名年籍之成年男子處收受
      後，經其藏放在上址住處內，予以持有之，迄九十五年七
      月三日晚上八時三十分許始為警在上址住處內查獲之客觀
      事實，業經被告於警詢、偵查中及本院審理中坦承不諱，
      並有上開改造掌心雷手槍一支（含彈匣一個）扣案可佐，
      是被告客觀上確有未經許可持有扣案改造手槍（含彈匣）
      之行為，首堪認定。
（二）扣案之改造掌心雷手槍（含彈匣）經送內政部警政署刑事
      警察局鑑定後，鑑定人員以性能檢驗法鑑驗後，認該送鑑
      手槍（槍枝管制編號：0000000000號，含彈匣一個），係
      由仿德林吉雙管手槍製造之槍枝，車通槍管內阻鐵而成之
      改造手槍，機械性能良好，可擊發適用子彈，認具殺傷力
      乙節，此有內政部警政署刑事警察局九十五年八月十七日
      刑鑑字第0950 105541號槍彈鑑定書一份在卷可稽，且有
      扣案掌心雷手槍及卷附該手槍照片一幀（見九十五年度偵
      字第一五０二一號卷第一五九頁下幅照片）可佐。
（三）原審於九十六年四月三日開庭提示證物時，雖發現手槍之
      槍管與槍體分離，嗣經原審將該前開分離之改造手槍送請
      中央警察大學鑑定結果，據該校在九十六年四月十七日以
      校鑑科字第09600019 90號函（95年度訴字第2370號卷第
      一七三頁）覆稱：「貴院送鑑槍枝非屬標準口徑，送鑑時
      槍管與槍體分離無法隱固結合，且無適用子彈，本校無法
      進行試射以判定其殺傷力；另亦無法就是否可用以作為槍
      枝零組件進行鑑定。」云云，惟查：
  、原審依職權傳喚鑑定人即內政部警政署刑事警察局陳顯明
      到庭，鑑定人陳顯明於原審審理中具結證稱：「本案移送
      鑑定之掌心雷手槍係由伊鑑定，該手槍送到刑事警察局鑑
      定時是完整的，扣案掌心雷手槍非制式槍枝，不一定有來
      福線，會影響口徑之認定，故伊只就槍枝有無殺傷力作鑑
      定，未對口徑另行測量，伊鑑定時未拆解扣案掌心雷手槍
      ，該槍在鑑定當時是完整的，伊是以性能檢驗法來目視檢
      驗該手槍之槍枝結構均完整，亦即，伊會檢查槍管有無暢
      通，測試扳機、擊槌之功能是否良好，若槍管暢通，槍管
      並非塑膠材質，扳機擊槌功能良好，就認定可以用來擊發
      子彈，認機械性能良好，具有殺傷力，因扣案掌心雷手槍
      是改造的，市面上無該手槍可直接適用之子彈，但若另行
      改造子彈或將子彈車成扣案手槍可適用的大小，一樣可以
      擊發。」等語。
  、嗣經原審命證人陳顯明當場組裝扣案掌心雷手槍後，證人
      陳顯明當場示範扣案掌心雷手槍之組裝結果，同時證稱：
      「槍枝仍可組裝，沒有問題，槍身槍體不會掉落，因為槍
      枝之槍體右側下方有一個旋鈕，將其往前推開可把槍管拉
      開，槍管可以拿起，裡面就可以裝子彈，子彈裝好後將槍
      管推回原位，並將旋鈕往後扳，槍管就會固定，槍枝就可
      使用，之前可能有人打開旋鈕才會導致槍枝與槍體分離；
      扣案掌心雷手槍經組裝後，裝上子彈仍可擊發，只是火藥
      若裝太多，就無法擊發出來；而警方不論有無同時扣到子
      彈，只要經查扣者為改造手槍，鑑定機關都以性能檢驗法
      作鑑定而不試射，倘若槍管是塑膠的，才會實際作子彈試
      射，此時若未同時扣到子彈，伊等會另請廠商製作跟該手
      槍相同口徑之子彈來試射，有百分之七十、八十之塑膠槍
      管經試射後不會發生膛爆之現象；於九十四年修法之前可
      在模型店內購買到有阻鐵之模擬槍，修法之後模型店不能
      販賣有阻鐵的模擬槍，只有修法前已購買該種槍枝者，可
      向警察機關報准持有，警察機關會核發持有模擬槍之證照
      ，但扣案掌心雷手槍之槍管內根本沒有阻鐵，已經貫通，
      模型店內不能販售扣案手槍。」云云（一審卷九十六年十
      月九日審判筆錄）。
  、證人陳顯明前開在九十六年十月九日審理時，復提出扣案
      槍枝送到刑事警察局鑑定時所拍攝之照片一張為證，證明
      該槍枝送鑑定時係完整（參見95年度訴字第2370號卷第二
      二０頁）。
（四）綜上鑑定意見及證人陳顯明之證詞以觀，足見扣案之掌心
      雷手槍為改造手槍；原審在九十六年四月三日開庭提示證
      物時，雖發現手槍之槍管與槍體分離（分離原因不明），
      經原審法院依職權送請中央警察大學鑑定該手槍有無殺傷
      力結果，該中央警察大學復覆以：「送鑑槍枝非屬標準口
      徑，送鑑時槍管與槍體分離無法穩固結合，且無適用子彈
      ，本校無法進行試射以判定其殺傷力，另亦無法就是否可
      用以作為槍枝零組件進行鑑定。」云云，然該手槍於鑑定
      人陳顯明受理鑑定斯時，確實完整無缺，而經鑑定人以性
      能檢驗法認定係可發射子彈具有殺傷力之改造手槍無訛；
      ，嗣經鑑定人陳顯明到庭具結作證時，當庭將扣案掌心雷
      手槍之槍管與槍體組裝後，將該槍體右側下方之旋鈕往後
      推，該槍管即已固定而不會鬆脫，對該手槍所具有之殺傷
      力並無影響乙節，亦如前述。是以，上開內政部警政署刑
      事警察局鑑定意見認扣案掌心雷手槍具有殺傷力乙節，即
      值採信。至中央警察大學既未實際就扣案掌心雷是否具殺
      傷力乙節進行鑑定，上開函文意旨，又與證人陳顯明所為
      鑑定及嗣於原審審理中具結證述之內容有違，則中央警察
      大學上開函文所載，尚不得作為對被告甲○○有利之認定
      依據。是被告及指定辯護人為被告辯護稱：扣案手槍是損
      壞槍枝，不具殺傷力云云，尚乏其他證據可佐，不足採信
      。被告之選任辯護人雖請求再予送鑑定，惟本院認事證已
      明，認無再送鑑定之必要，附此敘明。
（五）綜此，被告確有於上揭事實欄所載時地，未經許可持有其
      他可發射子彈具殺傷力之改造手槍乙節，事證明確，犯行
      足堪認定，應予依法論科。
三、按槍砲彈藥刀械管制條例第四條所稱之槍砲、彈藥，依同條
    例第五條之規定，非經中央主管機關許可，不得製造、販賣
    、運輸、轉讓、出租、出借、持有、寄藏或陳列。扣案改造
    掌心雷手槍（含彈匣），既經鑑定係具殺傷力之改造手槍，
    認均具殺傷力，分屬槍砲彈藥刀械管制條例第四條第一項第
    一款、第八條所規定之「其他可發射子彈具有殺傷力之手槍
    」。次按持有槍砲、彈藥之行為為長時間之繼續，乃行為之
    繼續而非狀態之繼續，故如未受允准，持有槍砲、彈藥而無
    正當理由之行為持續長時間，於終止持有行為前，均在其犯
    罪行為實施中，其間法律縱有變更，其行為既繼續實施至新
    法施行以後，即與犯罪後法律有變更之情形不同，不生新舊
    法比較適用之問題（最高法院七十五年度台上字第三三七０
    號判決意旨參照）。查，被告甲○○係於九十五年初某日，
    自某不詳姓名年籍成年男子處取得扣案改造掌心雷手槍一支
    （含彈匣一個）後，予以持有之，迄警方於九十五年七月三
    日晚上八時三十分許查獲被告甲○○後，其所為未經許可持
    有其他可發射子彈具殺傷力之手槍（含彈匣）之行為始告終
    止，故核被告甲○○就上揭事實欄所載犯行，係涉犯槍砲彈
    藥刀械管制條例第八條第四項之未經許可持有其他可發射子
    彈具殺傷力之手槍罪。
四、扣案改造掌心雷手槍一支，為被告甲○○所持有之違禁物乙
    節，業據被告甲○○陳明在卷，應依刑法第三十八條第一項
    第一款規定沒收之。
五、原審援引槍砲彈藥刀械管制條例第八條第四項，刑法第十一
    條前段、第四十二條第三項前段、第三十八條第一項第一款
    等看見定，審酌被告甲○○任意持有具殺傷力之改造掌心雷
    手槍1支（含彈匣），其行為害社會治安甚鉅，兼衡其智識
    程度為高中畢業及其犯罪後等犯行始終坦承不諱，惟否認明
    知其所持有之改造掌心雷手槍具殺傷力而仍持有，整體犯罪
    後態度尚稱良好等一切情狀，量處被告有期徒刑參年貳月，
    併科罰金新台幣肆萬元，罰金如易服勞役，以新台幣貳仟元
    折算壹日，扣案具殺傷力改造掌心雷手槍壹支 ( 含彈匣壹
    個，槍枝管制編號：0000000000號）並宣告沒收，經核其認
    事用法均無不合，量刑亦稱妥適。本件被告之上訴意旨否認
    查扣之改造掌心雷手槍有殺傷力，難認為有理由，應予駁回
    。
參、被告另被訴竊盜、非法持有具殺傷力之子彈部分，原審判決
    後，被告雖一併提起上訴，惟在本院審理中，經被告撤回上
    訴，業已判刑確定，附此敘明。
據上論斷，應依刑事訴訟法第第三百六十八條，判決如主文。
本案經檢察官劉靜婉到庭執行職務。
中    華    民    國    97    年    4     月    9     日
                  刑事第十六庭審判長法  官  溫耀源
                                    法  官  王敏慧
                                    法  官  許增男
以上正本證明與原本無異。
如不服本判決，應於收受送達後十日內向本院提出上訴書狀，其
未敘述上訴之理由者並得於提起上訴後十日內向本院補提理由書
（均須按他造當事人之人數附繕本）。
                                    書記官  葉金發
中    華    民    國    97    年    4     月    9     日
附錄論罪科刑依據之法條：
槍砲彈藥刀械管制條例第八條第一項：
未經許可，製造、販賣或運輸鋼筆槍、瓦斯槍、麻醉槍、獵槍、
空氣槍或第四條第一項第一款所定其他可發射金屬或子彈具有殺
傷力之各式槍者，處無期徒刑或五年以上有期徒刑，併科新台
幣一千萬元以下罰金。
槍砲彈藥刀械管制條例第八條第四項：
未經許，持有、寄藏或意圖販賣而陳列第一項所列槍枝者，處三
年以上十年以下有期徒刑，併科新台幣七百萬元以下罰金。


司法院資訊處製作；財團法人民間司法改革基金會備份。
